【裁判字號】    98,交聲,2571
【裁判日期】    981230
【裁判案由】    聲明異議
【裁判全文】
臺灣高雄地方法院交通事件裁定        98年度交聲字第2570號
原處分機關  交通部公路總局高雄區監理所
異  議  人
即受處分人  乙○○
上列異議人即受處分人因違反道路交通管理處罰條例案件，對於
交通部公路總局高雄區監理所於民國98年9 月7 日所為之裁決處
分（處分案號：高監營裁字第裁80-NO0000000號及第裁80-NO000
0000號），聲明異議，本院裁定如下：
    主  文
異議均駁回。
    理  由
一、原處分意旨略以：本件異議人即受處分人乙○○（下稱異議
    人）於民國98年7 月23日晚上11時46分許，酒後騎乘車牌號
    碼206-CTZ 號重型機車，行經高雄縣湖內鄉○○路○ 段540
    號前道路，因有蛇行之駕駛行為，經高雄縣政府警察局湖內
    分局湖內派出所警員攔查，發現異議人有「領有大貨車駕駛
    執照駕駛重型機器腳踏車」之違規事實，且身上有濃烈酒味
    ，故將異議人載返派出所後，對之進行酒精濃度測試檢定，
    然因異議人拒絕接受酒精濃度檢測，遂填掣高警交字第NO00
    00000 號及高警交字第NO0000000 號舉發違反道路交通管理
    事件通知單舉發；嗣原處分機關即交通部公路總局高雄區監
    理所以異議人之違規事實明確，就「領有大貨車駕駛執照駕
    駛重型機器腳踏車」之部分，依道路交通管理處罰條例第22
    條第1 項第4 款裁處異議人罰鍰新臺幣（下同）1,800 元，
    就「拒絕接受酒精濃度測試之檢定」之部分，則依同條例第
    35條第4 項之規定，裁處異議人罰鍰60,000元，並吊銷其普
    通大貨車駕駛執照，3年內禁考等語。
二、本件聲明異議意旨略以：異議人於前揭時間，雖有喝酒，然
    異議人係被其弟丙○○騎乘上開機車載至高雄縣湖內鄉○○
    路○ 段540 號皇佳旅社前之廣場等朋友甲○○來，異議人本
    身並未騎乘機車，且警方表示不隨同回派出所就是不合作，
    嗣異議人合作前往派出所後，拒測一詞就出現，為此聲明異
    議，請求撤銷原處分云云。
三、按已領有大貨車駕駛執照者，得駕駛小型車、輕型機器腳踏
    車；汽車駕駛人領有大貨車駕駛執照，駕駛重型機器腳踏車
    者，處1,800 元以上3,600 元以下罰鍰，並禁止其駕駛，道
    路交通安全規則第61條第1 項第3 款及道路交通管理處罰條
    例第22條第1 項第4 款分別定有明文。次按汽車駕駛人，駕
    駛汽車經測試檢定酒精濃度超過規定標準者，處15,000元以
    上60,000元以下罰鍰，並當場移置保管該汽車及吊扣其駕駛
    執照1 年；汽車駕駛人拒絕接受第1 項測試之檢定者，處
    60,000元罰鍰，並當場移置保管該汽車及吊銷該駕駛執照，
    且3 年內不得考領駕駛執照，道路交通管理處罰條例第35條
    第1 項第1 款、第4 項前段、第67條第2 項亦規定甚明。
四、經查：
  (一)舉發機關即高雄縣政府警察局湖內分局湖內派出所警員，以
    異議人於前揭時、地，有「領有大貨車駕駛執照駕駛重型機
    器腳踏車」及「拒絕接受酒精濃度測試之檢定」之違規事實
    為由掣單舉發，而原處分機關以異議人之違規事實明確，依
    道路交通管理處罰條例第22條第1 項第4 款及第35第4 項之
    規定，共裁處異議人罰鍰61,800元，並吊銷其普通大貨車駕
    駛執照，另依同條例第67條第2 項規定，禁止其3 年內考領
    駕駛執照等情，有高雄縣政府警察局98年7 月23日高警交字
    第NO0000000 號及高警交字第NO0000000 號舉發違反道路交
    通管理事件通知單、交通部公路總局高雄區監理所98年9 月
    7 日高監營裁字第裁80-NO0000000號及第裁80-NO0000000號
    違反道路交通管理事件裁決書、交通部公路總局高雄區監理
    所送達證書、交通部公路總局高雄區監理所98年8 月24日高
    監營字第0980039752號函及98年8 月10日高監營字第098200
    2738號函、高雄縣政府警察局湖內分局98年8 月19日高縣湖
    警交字第0980009371號函及異議人之陳述單附卷可稽（見本
    院2570號卷第8 至11頁、第13頁及第14頁，本院2571號卷第
    8 至14頁），是上開事實應堪認定。而異議人並未否認當日
    有喝酒且未接受警方酒精濃度檢測之事實，故本件首應審究
    者厥為：異議人是否有於前揭時、地騎乘上開機車？
  (二)異議人雖辯稱伊並未乘騎上開機車云云，然異議人有於前揭
    時間酒後騎乘上開機車，與甲○○所騎乘車牌號碼WHY-887
    號輕型機車，共同在高雄縣湖內鄉○○路○ 段540 號前道路
    上蛇行駕駛之事實，業據證人即當日執行勤務舉發本件違規
    事件之高雄縣政府警察局湖內分局湖內派出所警員林金龍到
    庭具結證稱：「在98年7 月23日晚上10時25分那邊在中正路
    一段540 號一間旅社前，約30公尺有發現乙○○騎乘重機20
    6-CTZ ，而甲○○騎乘輕機WHY-887 ，兩台行駛馬路，我們
    巡邏車要過去時，就看到他們兩台不穩像在蛇行，後面沒有
    載人，是一人騎壹台。當初如果攔檢可能會發生事故，我們
    就在下一個路口迴轉，到中正路一段540 號前發現乙○○與
    甲○○兩人在那邊，而兩部機車也停在路邊，發現兩位駕駛
    人滿身酒味，帶他們返所要測酒精濃度，而他們就一直拖拒
    測…實施酒測三次都拒絕，我們就開單，機車就移置保管。
    」、「（你是否很確定看到一人騎一台？）是，沒有載人。
    」、「（當時路上還有無其他車？）沒有，就那兩台，看得
    很清楚，而省道上都有路燈，旅社前面也有燈…」等語在卷
    （見本院2570號卷第25、26頁，本院2571號卷第26、27頁）
    ，又經當日與林金龍共同執行勤務之證人即高雄縣政府警察
    局湖內分局湖內派出所副所長邱明進證稱：「（在98年7 月
    23日晚上10時多你有無跟你們派出所警員林金龍、王寬榮在
    高雄縣湖內鄉○○路○段540 號前發現兩部機車蛇行？）有
    。」、「（那兩部機車是不是分別是車號206-CTZ 及WHY-88
    7 ？）是。」、「（當時你看到這兩部時，那條路上面還有
    無其他車子？）沒有。是一人騎壹台，沒有載人。」、「（
    當時那條路燈光如何？）不會很亮，但是可以確認一人騎一
    部車，蛇行。」、「當時我們是看到他們在蛇行，要立即攔
    阻很危險，我們警車開到前面中山路一段，有個道路缺口迴
    轉的地方，我們就迴轉變成南下車道，到中山忠孝路口再迴
    轉北上車道，再跟這兩部機車攔停。攔停地點就在中山路一
    段540 號一間旅社前面。」、「（當時騎乘機車的人你可否
    確認？）可以。」、「（是否包括本件異議人乙○○先生？
    ）是」、「（你當時有無聞到他身上酒味？）有，他一直拒
    測。」、「（你是否可以確認乙○○有蛇行、酒駕？）對。
    」、「（你那時看到的兩人，除了乙○○外，是否還有在庭
    的甲○○？）是，除了他們就沒有別人。」等語在卷（見本
    院2570號卷第44、45頁，本院2571號卷第45、46頁），復經
    證人即高雄縣政府警察局湖內分局湖內派出所警員王寬榮證
    述：「（你在98年7 月23日晚上10時多是否有跟林金龍、邱
    明進在高雄縣湖內鄉○○路○段540 號前發現兩部機車？）
    有。」、「（你也可以確認那兩台機車在蛇行？）可以，看
    得到。」、「（也可以確認是一人騎壹台或是有載人？）可
    以，甲○○騎在前面，乙○○騎在甲○○右後方。」、「當
    時我們是中山路一段行駛內線快車道，他們是機車道，看到
    他們蛇行時我們沒有辦法馬上切過去，我們是到路口迴轉之
    後把他攔停，這段期間應該沒有辦法更換駕駛人。」、「（
    你們攔停之後是否206-CTZ 車上就是乙○○？）是」、「（
    從你們追他到他停下來路上，還有無其他車輛？）有，但是
    像他們這樣蛇行的就只有他們，年紀也有差，所以很明顯可
    以看到就是他們。」等語綦詳（見本院2570號卷第46 、47
    頁，本院2571號卷第47、48頁），證人林金龍、邱明進、王
    寬榮等3 人證述情節互核相符。再酌以警員係依法執行公務
    之人員，本身受有行政懲處責任之監督，而其到庭具結作證
    ，更係以刑事責任擔保其證言之真實性，況證人均與異議人
    素不相識，並無仇隙，應無甘冒自身觸犯偽證罪之風險而栽
    贓之理，故證人所述情節，衡情應無誤看或誤為判斷之可能
    ，應堪採信。
  (三)另異議人稱當日係其弟丙○○載伊至上開地點等語，此據證
    人丙○○具結證稱：「我那天晚上七點多騎我哥的車跟我哥
    去吃鵝肉冬粉，因為我要騎車去還他，在這當中哥哥說心情
    不好，所以我哥拿了酒在喝，我有陪他喝一點。我看我哥已
    經滿身酒味，但他心情不好要去找旅社找女人休息，我不放
    心他騎，我就載他過去，到那邊後我車子就放在那邊，之後
    我就去我朋友家泡茶…」、「（當時你騎車去旅社時，有無
    人跟你一起？）沒有，就我載我哥哥，當時大概快十點，然
    後我機車就停在旅社那邊，我就走路去我朋友家。」、「（
    你摩托車鑰匙有無放在摩托車上？）有，就插在那邊，之後
    我哥有無繼續在那邊或去哪裡我不知道…」等語在卷（見本
    院2570號卷第27、28頁，本院2571號卷第28、29頁）。然查
    ，本件異議人為警發現騎乘上開機車蛇行之時間為當日晚上
    10時許，當時證人丙○○已離開現場，是其並無法證明異議
    人在其離開後有無騎乘機車之事實，是異議人就此所辯縱使
    為真，亦無法遽認異議人並無騎乘上開機車；況證人丙○○
    在離開後，將上開機車及機車鑰匙置留在上開地點，異議人
    即有機會持該鑰匙騎乘上開機車，復佐以上述(二)之證人所述
    ，異議人有於前揭時、地騎乘上開機車之事實，應堪認定。
  (四)至證人甲○○雖亦到庭證稱：「（98年7 月23日晚上10時多
    有無騎乘機車行經湖內鄉○○路○段540 號前？）有。」、
    「（那時你是一人騎或是跟別人？）自己一人。」、「（乙○○有無與你一起？）他沒有跟我一起騎。我確定。」、「
    我是從台南下來，許先生打電話給我，叫我去那邊尋歡，我
    說好，就騎機車下來，也是從忠孝那邊迴轉，到旅社還有一
    段時間，我到門口前，許先生已經在旅社門口等我。等我時
    沒兩分鐘警車就到路邊問我們有無喝酒…我沒有和他一起騎
    車。我是從台南下來自己一人騎車到旅社，乙○○就停在門
    口等我。」、「…乙○○先到，我到時他就在那邊，結果我
    到時機車剛停好，警察就到…」、「（所以你的意思是，你
    從頭到尾都是自己壹個人騎，乙○○都沒有和你一起騎？）
    是。」等語在卷（見本院2570號卷第48至50頁，本院2571號
    卷第49至51頁），然證人甲○○亦因當日之違規行為而為警
    方開單舉發並經裁罰，此有本院98年度交聲字第2566號交通
    事件裁定在卷可參（見本院2570號卷第35頁及其反面，本院
    2571號第36頁及其反面），是其對警方有所不滿非殊難想像
    ，上開證述之憑信性即非無疑；另參以異議人係甲○○認識
    10多年之好友，平時均有聯絡，更於本院98年12月24日開庭
    前，就本件聲明異議案件有所聯繫（見本院本院2570號卷第
    49頁，本院2571號卷第50頁），而本件異議人有於前揭時、
    地騎乘上開機車，既經與異議人毫無仇隙或親屬、朋友關係
    之證人林金龍、邱明進、王寬榮證述在卷，顯見證人甲○○
    上開證述為迴護異議人之詞，尚難據以採認。
  (五)另異議人於當日經警載返湖內派出所後，分別於當日晚上11
    時45分許、11時47分許及11時49分許，施以酒精濃度檢測，
    異議人均拒絕檢測等情，異議人並未爭執，並有高雄縣政府
    警察局湖內分局98年8 月19日高縣湖警交字第0980009371號
    函在卷可按（見本院2570號卷第9 頁，本院2571號卷第10頁
    ），復有現場錄影光碟附卷可憑，且依當時客觀情事，確有
    可對異議人有酒後駕車或其他違規行為產生懷疑之具體事實
    存在，承辦員警依法對異議人進行酒精濃度檢測，應屬正當
    ，復承上開所述，異議人既於前揭時、地騎乘上開機車而為
    機車之駕駛人，是異議人有道路交通管理處罰條例第35條第
    4 項汽車駕駛人拒絕接受酒精濃度測試檢定之違規事實，應
    堪認定。
五、綜上所述，異議人於上述時、地騎乘上開機車，而有「領有
    大貨車駕駛執照駕駛重型機器腳踏車」及「拒絕接受酒精濃
    度測試之檢定」之違規事實既可認定，則原處分機關據此並
    引用道路交通管理處罰條例第22條第1 項第4 款及第35第4
    項之規定，共裁處異議人罰鍰61,800元，並吊銷其普通大貨
    車駕駛執照，另依同條例第67條第2 項規定，禁止其3 年內
    考領駕駛執照，經核於法尚無違誤，本件異議均為無理由，
    應予駁回。
六、據上論結，應依道路交通管理處罰條例第87條第2 項、道路
    交通案件處理辦法第19條，裁定如主文。
中    華    民    國    98    年    12    月    30    日
                      交通法庭  法  官  王宗羿
以上正本證明與原本無異。
如不服本裁定，應於送達後5日內，向本院提出抗告狀。
中    華    民    國    98    年    12    月    30    日
                                書記官  蔡毓琦

司法院資訊處製作；財團法人民間司法改革基金會備份。
